【裁判字號】    99,易,297
【裁判日期】    990630
【裁判案由】    家庭暴力防治法
【裁判全文】
臺灣雲林地方法院刑事判決               99年度易字第297號
公  訴  人  臺灣雲林地方法院檢察署檢察官
被      告  甲○○
上列被告因違反家庭暴力防治法案件，經檢察官提起公訴（99年
度偵字第2032號、第2131號），本院判決如下：
    主  文
甲○○犯違反保護令罪，累犯，處有期徒刑拾壹月；又犯違反保
護令罪，累犯，處有期徒刑拾壹月。應執行有期徒刑壹年捌月。
    事  實
一、甲○○前因連續對其父乙○○恐嚇取財案件，經本院以89年
    度訴字第147 號判決判處有期徒刑5 年確定，於民國93年3
    月2 日縮短刑期假釋出監，假釋期間至94年4 月18日屆滿。
    復因施用第一級毒品案件，經本院以93年度訴字第398 號判
    決判處有期徒刑1 年確定；繼因連續對其父母乙○○、許林
    做犯違反保護令罪案件，經本院以94年度訴第382 號判決判
    處有期徒刑10月，嗣經臺灣高等法院臺南分院以95年度上訴
    字第588 號判決駁回上訴確定，前開假釋因而撤銷，嗣後2
    案經本院裁定合併應執行有期徒刑1 年8 月確定，並與前案
    假釋撤銷之殘刑11月又15日接續執行，於96年7 月31日未經
    撤銷而視為執行完畢（構成累犯）。又因接續對其父母恐嚇
    取財案件，經本院以96年度訴字第645 號判決判處有期徒刑
    1 年6 月確定，嗣經臺灣高等法院臺南分院以97年度上訴字
    第134 號判決駁回上訴確定；繼因施用第一級毒品案件，經
    臺灣高雄地方法院以97年度審訴字第1917號判決判處有期徒
    刑8 月確定，嗣上開2 案經臺灣高雄地方法院裁定合併應執
    行有期徒刑2 年確定，於98年7 月18日縮短刑期執行完畢（
    構成累犯）。再因對其父母犯違反保護令罪案件，經本院北
    港簡易庭於99年2 月5 日，以99年度港簡字第10號判決判處
    有期徒刑3 月確定；又因對其父母犯違反保護令罪案件，經
    本院於99年4 月6 日，以99年度易字第150 號判決判處各有
    期徒刑7 月（共3 罪），應執行有期徒刑1 年6 月確定（尚
    未執行完畢）。
二、甲○○係乙○○、許林做夫妻之子，其與乙○○（18年6 月
    16日出生）、許林做（19年7 月18日出生）為家庭暴力防治
    法第3 條第3 款所定之家庭成員關係。甲○○前經本院於98
    年9 月4 日，分別以98年度家護字第468 號、98年度家護字
    第50 5號民事通常保護令，裁定其不得對乙○○、許林做實
    施身體或精神上不法侵害之行為，且不得直接或間接對於乙
    ○○、許林做為騷擾之聯絡行為，並命其應於98年9 月15日
    前遷出乙○○、許林做位於雲林縣麥寮鄉瓦村瓦17之4
    號住所，將全部鑰匙交付乙○○、許林做，及應最少遠離乙
    ○○、許林做上開住所至少50公尺，該通常保護令之有效期
    間為1 年。詎甲○○因缺錢購買毒品施用，明知上開保護令
    之內容，竟基於違反上開保護令之各別犯意，於上開保護令
    之有效期間內，先後為下列犯行：
  (一)甲○○於99年4 月23日晚間10時許，違反上開民事通常保護
    令，擅自前往雲林縣麥寮鄉村瓦17號之4 號乙○○、許
    林做住所，並以前往監所執行案件為由，向乙○○索討新臺
    幣（下同）2,000 元多次，且要求在該處住宿一晚，因索討
    現金未果，甲○○即佯裝飲用農藥自殺，脅迫乙○○不得報
    警，而以此方式接續對乙○○為騷擾之聯絡行為。嗣乙○○
    不堪其擾，乃於同年4 月24日上午9 時25分許，報警在上開
    住所逮捕甲○○，因而查悉上情。
  (二)甲○○於99年4 月27日晚間7 時許，違反上開民事通常保護
    令，騎乘腳踏車擅自前往雲林縣麥寮鄉村瓦17號之4 號
    乙○○、許林做住所，並向乙○○索取金錢多次，而以此方
    式接續對乙○○為騷擾之聯絡行為。嗣乙○○不堪其擾，乃
    於同年月28日上午某時，交付500 元予甲○○，並於同年月
    日下午3 時30分許，報警在上開住處逮捕甲○○，因而查悉
    上情。
三、案經乙○○訴由雲林縣警察局臺西分局報告臺灣雲林地方法
    院檢察署檢察官偵查起訴。
    理  由
壹、程序方面：
一、按除簡式審判程序、簡易程序及第376 條第1 款、第2 款所
    列之罪之案件外，第一審應行合議審判，刑事訴訟法第284
    條之1 定有明文。本件被告甲○○所犯違反保護令案件，屬
    刑事訴訟法第376 條第1 款所列之罪之案件，依同法第284
    條之1 規定，第一審自毋庸行合議審判，合先敘明。
二、證據能力方面：
    按被告以外之人於審判外陳述，雖不符刑事訴訟法第159 條
    之1 至之4 之規定，而經當事人於審判程序同意作為證據，
    法院審酌該言詞陳述或書面陳述作成時情況，認為適當者，
    亦得為證據；當事人、代理人或辯護人於法院調查證據時，
    知有同法第159 條第1 項不得為證據之情形，而未於言詞辯
    論終結前聲明異議者，視為有前項之同意，同法第159 條之
    5 定有明文。被告對於檢察官所舉所有書面及言詞陳述之證
    據能力，於本院審理時表明同意列為證據，本院審酌該等供
    述證據之取得過程並無瑕疵，與本件待證事實間復具有相當
    之關聯性，以之為本件證據尚無不當，自得採為證據。
貳、實體方面：
一、認定事實所憑之證據及理由：
    上揭犯罪事實，業據被告甲○○於檢察官偵訊及本院審理時
    坦白承認（見臺灣雲林地方法院檢察署〈下稱雲林地檢〉99
    年度偵字第2032號卷第44頁正面至第45頁正面、99年度偵字
    第2131號卷第6 頁正面至第7 頁正面、本院卷第37頁背面、
    第38頁背面至第39頁正面），核與證人即告訴人乙○○於警
    詢及檢察官偵訊時證述（見雲林縣警察局臺西分局雲警西偵
    字第0991000260號卷第5 頁正面至第7 頁正面、雲警西偵字
    第0991000242號卷第5 頁正面至第7 頁正面、雲林地檢99年
    度偵字第2032號卷第26頁正面至第27頁正面）、證人即被害
    人許林做於檢察官偵訊時證述（見雲林地檢99年度偵字第20
    32號卷第28頁正面）等情節相符，並有本院98年度家護字第
    468 號、98年度家護字第505 號民事通常保護令各1 份、雲
    林縣警察局臺西分局保護令執行紀錄表2 份（見雲林地檢99
    年度偵字第2032號卷第33頁背面至第36頁正面、第39頁背面
    至第42頁正面）、雲林縣警察局臺西分局處理家庭暴力案件
    調查紀錄（通報）表（見雲林縣警察局臺西分局雲警西偵字
    第0991000260號卷第10頁正面至第11頁正面）、現場照片4
    張（見雲林縣警察局臺西分局雲警西偵字第0991000242號卷
    第10頁正面、雲警西偵字第0991000260號卷第13頁正面）等
    在卷可稽，足認被告自白與事實相符，自可採信。本件事證
    已臻明確，被告犯行堪予認定，應依法論科。
二、論罪科刑：
  (一)按家庭暴力防治法第2條第3款規定之「騷擾」，係指任何打
    擾、警告、嘲弄或辱罵他人之言語、動作或製造使人生畏怖
    情境之行為，使他人因而產生不快、不安之感受。查被告甲
    ○○係乙○○、許林做夫妻之子，其與乙○○、許林做為家
    庭暴力防治法第3 條第3 款所定之家庭成員關係。被告於上
    開通常保護令之有效期間內，向告訴人乙○○索取現金、要
    求在告訴人乙○○住所住宿一晚、佯裝飲用農藥自殺，脅迫
    泉不得報警等行為，均足已使告訴人乙○○產生不安及不快
    之感受，顯屬對於告訴人乙○○為騷擾行為。是被告就上開
    犯罪事實二之(一)、(二)所示之犯行，顯分別均違反上開通常保
    護令裁定不得有直接騷擾乙○○，及應遠離乙○○、許林做
    住所至少50公尺之諭知內容，已違反家庭暴力防治法第14條
    第2 項第2 款、第4 款規定，核均係犯家庭暴力防治法第50
    條第2 款、第4 款之違反保護令罪。
  (二)被告於上開犯罪事實二之(一)、(二)所示之時間、地點，分別接
    續以向告訴人乙○○索取現金之方式，或併要求在告訴人乙
    ○○住所住宿一晚、佯裝飲用農藥自殺，脅迫告訴人乙○○
    不得報警等方式，騷擾告訴人乙○○多次，均係於密切接近
    之時間內，在同一地點實施騷擾行為，侵害同一法益，各行
    為之獨立性極為薄弱，依一般社會健全觀念，在時間差距上
    ，難以強行分開，在刑法評價上，以視為數個舉動之接續施
    行，合為包括之一行為予以評價，較為合理，應屬接續犯，
    各僅論以一違反保護令罪。
  (三)被告就上開犯罪事實二之(一)、(二)所示之犯行，雖均違反上開
    通常保護令中不得騷擾及應遠離住居所之諭知，惟法院依家
    庭暴力防治法第14條規定核發通常保護令者，該保護令內數
    款規定，均係保護令之內容，被告如同時違反保護令內數款
    規定，係以一犯意為一違反保護令之行為，應屬單純一罪，
    應分別僅論以一違反保護令罪。
  (四)被告所犯上開2 次違反保護令罪，犯意各別，行為互殊，應
    予分論併罰。
  (五)被告有如前開事實欄所載之前科紀錄，於98年7 月18日縮短
    刑期執行完畢，有臺灣高等法院被告前案紀錄表1 份在卷可
    稽，其受徒刑之執行完畢後，5 年以內故意再犯本件有期徒
    刑以上之各罪，應均依刑法第47條第1 項規定論以累犯，並
    均加重其刑。
  (六)爰審酌被告有多次對其父母恐嚇取財、違反保護令罪之前科
    紀錄，有前開被告前案紀錄表在卷可稽，素行不佳，且其正
    值壯年，竟不思以正當方式賺取生活所需，並孝順高齡分別
    為81歲、79歲之父乙○○、母許林做，以報答父母養育之恩
    ，反而一再違反本院核發之保護令，前往其父母住處接續騷
    擾其父母，以達索討金錢購買毒品之目的，使其年邁之父母
    心驚不安，惶惶度日，又其甫因對其父母違反保護令罪案件
    ，經本院於99年4 月6 日，以99年度易字第150 號判決判處
    各有期徒刑7 月（共3 罪），應執行有期徒刑1 年6 月確定
    ，即於同年月23日、同年月27日分別再犯本件違反保護令罪
    ，顯見其嚴重藐視本院所核發之保護令，並視歷次判決於無
    物，情節非輕，暨其生活智識、犯罪動機、目的、手段、所
    生危害、於檢察官偵訊及本院審理時坦承犯行、公訴檢察官
    具體求處應執行有期徒刑1 年8 月等一切情狀，分別量處如
    主文所示之刑，並定其應執行刑。
三、適用之法律：
  (一)刑事訴訟法第284 條之1 、第299條第1項前段。
  (二)家庭暴力防治法第61條第2 款、第4 款
  (三)刑法第11條前段、第47條第1 項、第51條第5 款
本案經檢察官魏偕到庭執行職務
中    華    民    國    99    年    6     月    30    日
                  刑事第六庭    法  官  黃楹榆
以上正本證明與原本無異。
如不服本判決應於收受判決後10日內向本院提出上訴書狀，並應
敘述具體理由；其未敘述上訴理由者，應於上訴期間屆滿後20日
內向本院補提理由書（均須按他造當事人之人數附繕本）。「切
勿逕送上級法院」。
                                書記官  高培馨
中    華    民    國    99    年    6     月    30    日
附錄本案論罪科刑法條全文：
家庭暴力防治法第61條
違反法院依第14條第1 項、第16條第3 項所為之下列裁定者，為
本法所稱違反保護令罪，處3 年以下有期徒刑、拘役或科或併科
新臺幣10萬元以下罰金：
  一、禁止實施家庭暴力。
  二、禁止騷擾、接觸、跟蹤、通話、通信或其他非必要之聯絡
      行為。
  三、遷出住居所。
  四、遠離住居所、工作場所、學校或其他特定場所。
  五、完成加害人處遇計畫。

司法院資訊處製作；財團法人民間司法改革基金會備份。
